臺灣高等法院民事裁定
110年度抗字第1464號
抗  告  人  翁茂國  



上列抗告人因與相對人楊凱辰等間聲請假扣押事件，對於中華民
國110年11月30日臺灣桃園地方法院110年度全字第184號裁定提
起抗告，本院裁定如下：
    主  文
抗告駁回。
抗告訴訟費用由抗告人負擔。
    理  由
一、按民事訴訟法第528條第2項規定：抗告法院為裁定前，應使
    債權人及債務人有陳述意見之機會。旨在保障債權人及債務
    人之程序權，並使抗告法院能正確判斷原裁定之當否。惟假
    扣押係保全程序，假扣押裁定具隱密性，為防止債務人隱匿
    或處分財產，以保全債權人之強制執行，其執行應依強制執
    行法第132條第1項規定，於裁定送達債務人之同時或送達前
    為之。考量此項立法趣旨，債權人對駁回其假扣押聲請之裁
    定提起抗告，倘假扣押隱密性仍應予維持，即無須使債務人
    有陳述意見之機會（最高法院103年度第12次民事庭會議決
    議參照）。本件抗告人聲請假扣押相對人之財產，業經原法
    院裁定駁回，依上說明，於本件抗告程序中，即有防止相對
    人因知悉假扣押聲請而隱匿或處分財產，以保全強制執行之
    必要，假扣押之隱密性仍應予維持，自不應使相對人預先知
    悉假扣押聲請之事，爰不另通知相對人陳述意見，合先敘明
    。
二、本件聲請及抗告意旨略以：伊遭姓名年籍不詳之人及其所屬
    詐欺集團（下稱系爭詐欺集團）詐騙，受有新臺幣（下同）
    502萬904元損害，相對人係系爭詐欺集團所屬成員，提供自
    己帳戶予系爭詐欺集團使用，應負共同侵權行為責任。伊曾
    聲請調解，相對人未到場，顯無誠意賠償，有日後不能強制
    執行或甚難執行之虞，遂聲請供擔保後在491萬8294元之範
    圍內假扣押相對人之財產。詎原裁定駁回伊之聲請，顯有違
    誤，爰依法提起抗告等語。　
三、按請求及假扣押之原因應釋明之；前項釋明如有不足，而債
    權人陳明願供擔保或法院認為適當者，法院得定相當之擔保
    ，命供擔保後為假扣押，同法第526 條第1項、第2項亦有明
    定。故債權人聲請假扣押應就其請求及假扣押之原因加以釋
    明，兩者缺一不可。該項釋明如有不足而債權人陳明願供擔
    保或法院認為適當者，法院始得定相當之擔保，命供擔保後
    為假扣押。若債權人就其請求及假扣押之原因有一項未予釋
    明，法院即不得為命供擔保後假扣押之裁定。此所謂請求之
    原因，係指債權人金錢請求或得易為金錢請求之發生緣由；
    而假扣押之原因，則指有日後不能強制執行或甚難執行之虞
    ，即債務人有日後不能強制執行或甚難執行之虞或應在外國
    為強制執行之情形。諸如債務人浪費財產、增加負擔、或就
    其財產為不利益之處分，將達於無資力之狀態、或移住遠地
    、逃匿無蹤或隱匿財產等均屬之。至所稱釋明，乃謂當事人
    提出能即時調查之證據，使法院就其主張之事實，得生薄弱
    之心證，信其大概如此而言。 　　　　
四、經查：
　㈠抗告人主張伊遭系爭詐欺集團詐騙，受有502萬904元損害，
    相對人提供帳戶予系爭詐欺集團使用，應負共同侵權行為責
    任等情，業據提出臺灣新北地方檢察署檢察官不起訴處分書
    、臺灣臺北地方檢察署檢察官不起訴處分書、臺灣苗栗地方
    檢察署檢察官追加起訴書及聲請簡易判決處刑書、臺灣高雄
    地方檢察署檢察官不起訴處分書、台新國際商業銀行信用貸
    款借據暨約定書、醫療費用明細表及收據、臺灣新光商業銀
    行中壢分行存簿暨交易明細、桃園市政府警察局龍潭分局聖
    亭派出所受理刑事案件報案三聯單等可稽（見原審卷第10至
    105頁、第107至120頁、本院卷第33至37頁），固堪認抗告
    人就其本案請求部分，已有一定程度之釋明。
　㈡至於假扣押之原因，抗告人雖主張：相對人未出席調解，顯
    無誠意賠償，開始逃匿，有日後不能強制執行或甚難執行之
    虞云云，提出臺北市松山區調解委員會調解不成立證明書、
    原法院桃園簡易庭通知書為憑（見原審卷第106頁、本院卷
    第31頁）。惟：依抗告人提出調解不成立證明書所載，對造
    人為楊凱辰、陳又瑄、朱綺及林詩詠（林詩詠非本件相對人
    ），因楊凱辰、陳又瑄、林詩詠於110年9月6日不到場，及
    雙方當事人意見不一致（應指到場之朱綺與抗告人），致調
    解不成立，充其量僅能認相對人楊凱辰、陳又瑄有不到場之
    事實，尚不能釋明有逃匿情形。又依抗告人提出桃園簡易庭
    通知書之記載，乃第三人陳詩助與陳又瑄間債務糾紛，縱陳
    又瑄未到庭，亦無從作為陳又瑄有無逃匿情事之判斷。至朱
    綺經通知於調解期日到場，僅因意見不一致而調解不成立，
    亦無從釋明其有逃匿可能。抗告人復未提出證據釋明相對人
    有何浪費財產、增加負擔、或就其財產為不利益處分，將達
    於無資力狀態等不能強制執行，或有移住遠方、隱匿財產等
    甚難執行之虞等情事。抗告人就其所主張假扣押原因未盡釋
    明之責，縱其陳明願供擔保，亦未能補釋明之欠缺，揆諸上
    開說明，應認其聲請假扣押於法不合，不應准許。
五、綜上所述，抗告人未釋明假扣押之原因，其假扣押之聲請與
    假扣押之要件尚有不符，應予駁回。原裁定駁回抗告人之聲
    請，核無違誤，抗告意旨指摘原裁定不當，求予廢棄，為無
    理由，應予駁回。又抗告為受裁定之當事人或其他訴訟關係
    人，對於裁定聲明不服之方法，若非受裁定之當事人或其他
    訴訟關係人即不得為之。原裁定所載相對人並不包括陳智民
    ，抗告人對之提起抗告，自非合法，亦應予駁回。　　
六、據上論結，本件抗告一部無理由、一部不合法，爰裁定如主
    文。
中　　華　　民　　國　　110 　年　　12　　月　　30　　日
               民事第二十四庭
                       審判長法  官  胡宏文
                             法  官  陳心婷
                             法  官  陳筱蓉
正本係照原本作成。
抗告不合法部分，不得再抗告。
其餘部分本案訴訟標的價額逾新臺幣150萬元時，對本裁定除以適用法規顯有錯誤為理由外，不得再抗告。如提起再抗告，應於收受送達後10日內委任律師為代理人向本院提出再抗告狀。並繳納再抗告費新臺幣１千元。　　　　　　　　　　　　　　 
中　　華　　民　　國　　110 　年　　12　　月　　30　　日
　　　　　　   　　　　　　　書記官  陳珮茹